最高法院民事判決　　　　　　　　　　　　　　　　八十七年度台再字第一一九號
　　再審原告　楊江祥
　　再審被告　余文雄
　　　　　　　何天送
　　　　　　　何祥喬
　　　　　　　呂榮姿
右當事人間請求確認租賃關係不存在事件，再審原告對於中華民國八十六年六月二十
七日本院判決（八十六年度台上字第二○七四號），提起再審之訴，本院判決如左：
    主  文
再審之訴駁回。
再審訴訟費用由再審原告負擔。
    理  由
本件再審原告主張本院八十六年度台上字第二○七四號確定判決（以下簡稱原確定判
決）有民事訴訟法第四百九十六條第一項第一款規定之情形，而提起再審之訴，係以
：原確定判決對於前程序第二審判決，有誤用民國三十八年當時不存在之耕地三七五
減租條例之情形，竟不予糾正廢棄，反而自行認定係筆誤，並以前程序第二審判決及
當事人所未聲明及主張之事實為心證之基礎，違反民事訴訟法第四百七十六條之規定
，為突襲性之裁判，其適用法規顯有錯誤云云為論據。按民事訴訟法第四百九十六條
第一項第一款所謂適用法規顯有錯誤，係指確定判決所適用之法規，顯然不合於法律
規定，或與司法院現尚有效及大法官會議之解釋或本院現尚有效之判例顯然違反，或
確定判決消極的不適用法規，顯然影響裁判者而言。且第三審既為法律審，其所為判
決，以第二審判決所確定之事實為基礎，故同條款所謂適用法規顯有錯誤，對第三審
判決而言，應以該判決依第二審判決所確定之事實而為之法律上判斷，有適用法規顯
有錯誤之情形為限。查原確定判決，係以：訟爭土地係再審原告與訴外人楊江沛、楊
江伴、楊江益繼承其父楊鵠而來，尚未辦理共有物之分割，該等土地，楊鵠生前曾分
別出租於余石龍、何振河、何瑞，而再審被告余文雄係繼承其父余石龍，再審被告呂
榮姿係繼承其祖父何振河，再審被告何天送、何祥喬係繼承其父何瑞之承租人地位，
依繼承之法律關係，兩造均應承受原出租人及承租人之地位，為原租約效力所及，是
再審原告請求確認其與再審被告間之租賃關係不存在即無理由。前程序第二審於取捨
證據後所認定之前揭事實並無不當，雖就雙方於三十八年間依台灣省私有耕地租用辦
法所訂立之租賃契約，誤認為係依耕地三七五減租條例辦理，惟此並不影響於裁判之
結果。爰維持前程序第二審所為再審原告敗訴之判決，駁回其上訴要無首開說明所指
適用法規顯有錯誤之情事。按本院既為法律審，對於第二審適用法律不當之情形，自
應予更正，且更正對於判斷之結果不生影響，亦無將前程序第二審判決予以廢棄之必
要，故原確定判決未將前程序第二審判決廢棄，尚難指為適用法規顯有錯誤。再審論
旨，執以聲明廢棄原確定判決，非有理由。
據上論結，本件再審之訴為無理由。並依民事訴訟法第七十八條，判決如主文。
中      華      民      國    八十七    年      十      月      八      日
                              最高法院民事第六庭
                                  審判長法官  蕭  亨  國
                                        法官  吳  正  一
                                        法官  楊  隆  順
                                        法官  陳  淑  敏
                                        法官  黃  義  豐
      右正本證明與原本無異
                                              書  記  官
中      華      民      國    八十七    年      十      月     三十     日
